【裁判字號】    90,交易,126
【裁判日期】    900925
【裁判案由】    過失致死等
【裁判全文】
臺灣花蓮地方法院刑事判決                          九十年度交易字第一二六號
    公  訴  人  臺灣花蓮地方法院檢察署檢察官
    被      告  甲○○
右列被告因過失致死案件，經檢察官提起公訴（九十年度偵字第一八五四、一九四七
號），本院判決如左：
    主  文
甲○○因過失致人於死，處有期徒刑肆月，如易科罰金以參佰元折算壹日。緩刑貳年
。
甲○○被訴公共危險罪部分免訴。
    事  實
一、甲○○於民國（下同）八十九年七月三十日二十時許，與友人在花蓮市民光一八
    三之一號住處因服用酒類啤酒一瓶、高樑酒半瓶、米酒約五分之一瓶（飲用至八
    十九年七月三十一日上午六時許始結束），已達於反應較慢、感覺減低、思考改
    變、個性行為改變並影響駕駛而不能安全駕駛動力交通工具之狀態後，仍騎乘動
    力交通工具即其所有車號ＨＣＩ－二二七號重型機車在道路上行駛，於八十九年
    七月三十一日上午七時三十分許（起訴書誤載為八十九年七月三十一日晚上七時
    三十分許，應予更正），甲○○騎乘上揭機車沿花蓮市○○路由南往北方向行駛
    ，途經該路五六八號前時，其本應注意（一）依道路交通安全規則規定駕駛人於
    飲酒後其吐氣所含酒精成份超過每公升０．二五毫克以上者不得駕駛汽車、（二
    ）汽車駕駛人應隨時注意車前狀況，並採取必要之安全措施等規定及（三）汽車
    之行車速度在市區道路，時速不得超過四十公里等規定，而依當時天候係晴天，
    日間有自然光線，路面狀態乾燥，無缺陷，無障礙物，視距良好等情形以觀，並
    無不能注意之情事，詎其竟疏未注意在飲用前述酒類之酒醉狀態（肇事後經測定
    其血液酒精值高達三三０ｍｇ＼ｄｌ，換算吐氣所含酒精成份每公升已高達一點
    ．六五毫克）仍騎乘上開車號機車在道路上以時速高達六十公里之車速超速行駛
    及疏未注意車前狀況，而撞擊正穿越馬路之行人涂建成，涂建成雖經送醫急救，
    仍因右鎖骨骨折、右脛腓骨開放性骨折等傷害，併發肺炎造成呼吸衰竭導致敗血
    性休克而延至八十九年十一月二十六日不治死亡。（甲○○所涉犯公共危險罪部
    分，業經本院另以九十年度花交簡字第一五號、九十年度交簡上字第三號判刑確
    定）。
二、案經台灣花蓮地方法院檢察署檢察官相驗後自動檢舉及告訴人乙○○訴請偵辦而
    偵查起訴。
    理  由
一、右揭犯罪事實中有關被告於前述時間服用酒類，並已達於不能安全駕駛動力交通
    工具之狀態後而仍騎乘上開車號機車在道路上以時速六十公里之車速超速行駛，
    嗣因發生前述交通事故為警查獲經檢測並換算其飲酒後吐氣所含酒精成份，發現
    其吐氣所含酒精成份每公升已高達一．六五毫克等事實，業據被告於警訊、檢察
    官偵查及於本院審理時供承不諱，而被告經檢測換算之之吐氣所含酒精成份為一
    ．六五毫克乙節，有基督教門諾會醫院檢驗報告一紙在卷足憑，而被告所涉犯之
    公共危險罪部分，亦經本院以九十年度交簡上字第三號判刑確定，已據本院調閱
    該案卷證查明屬實。另右揭犯罪事實，亦據被告於警訊、偵查及本院審理時坦承
    不諱，核與道路交通事故調查報告表所載相符，並有現場及車輛照片六幀在卷可
    稽，而被害人涂建成確因本件車禍因右鎖骨骨折、右脛腓骨開放性骨折等傷害，
    併發肺炎造成呼吸衰竭導致敗血性休克而延至八十九年十一月二十六日不治死亡
    ，亦經檢察官督同法醫師相驗屬實，填有驗斷書、相驗屍體證明書、勘驗筆錄、
    法務部法醫研究所鑑定書附卷可稽。
二、按汽車駕駛人於飲酒後其吐氣所含酒精成份超過每公升０．二五毫克以上者不得
    駕車，道路交通安全規則第一百十四條第二款定有明文；又按行車速度，在市區
    道路時速不得超過四十公里；汽車行駛時，駕駛人應注意車前狀況，並隨時採取
    必要之安全措施，道路交通安全規則第九十三條第一項第一款、第九十四條第三
    項亦定有明文。被告領有適當駕駛執照，對於上述規定，難諉為不知，其騎乘機
    車於上開路段行駛，本即應注意道路交通安全規則上開規定，而依案發當時天候
    係晴天，日間有自然光線，路面狀態乾燥，無缺陷，無障礙物，視距良好等情形
    以觀，並無不能注意之情事，詎被告竟疏未注意在飲用前述酒類，於肇事後經檢
    測換算其吐氣所含酒精成份每公升已達一．六五毫克後之酒醉狀態下仍騎乘機車
    上路，並於前開路段以時速六十公里之車速超速行駛及疏未注意車前狀況及採取
    必要之安全措失撞擊正穿越道路之行人涂建成，而發生本件死亡車禍，其顯有過
    失昭然若揭，且其過失行為與被害人涂建成之死亡結果間有相當因果關係，本件
    事證已臻明確，被告犯行洵堪認定，應予依法論科。
三、核被告所為，係犯刑法第二百七十六條第一項之過失致人於死罪。又被告係酒醉
    駕車，因而致被害人涂建成不幸死亡，且其應負刑法第二百七十六條第一項之過
    失致死罪之罪責，自應依道路交通管理處罰條例第八十六條第一項「汽車駕駛人
    ，酒醉駕車．．．因而致人受傷或死亡，依法應負刑事責任者，加重其刑至二分
    之一。」規定，加重其所犯過失致死罪部分之刑。又查（一）行為後法律有變更
    者，適用裁判時之法律；但裁判前之法律有利於行為人者，適用最有利於行為人
    之法律，刑法第二條第一項定有明文。且如易服勞役、易科罰金等法令之變更，
    亦有刑法第二條第一項規定之適用（最高法院二十四年七月刑庭總會決議、最高
    法院二十九年度上字第五二五號判例參照）。（二）經查，刑法第四十一條業於
    九十年一月四日修正，同年一月十日經總統公布實施，該條修正為：「犯最重本
    刑為五年以下有期徒刑之罪，而受六月以下有期徒刑或拘役之宣告，因身體、教
    育、職業、家庭之關係或因其他正當事由，執行顯有困難者，得以一元以上三元
    以下折算一日，易科罰金。但確因不執行所宣告之刑，難收矯正之效或難以維持
    法秩序者，不在此限。」「併合處罰之數罪，均有前項情形，其應執行之刑逾六
    月者，亦同」；較諸修正前刑法第四十一條規定：「犯最重本刑為三年以下有期
    徒刑以下之刑之罪，而受六月以下有期徒刑或拘役之宣告，因身體、教育、職業
    或家庭之關係，執行顯有困難者，得以一元以上三元以下折算一日，易科罰金」
    ，就易科罰金部分，修正前後之法律對本案被告均無不同，是依據前開說明，本
    案自應適用裁判時即修正後之刑法第四十一條第一項前段規定，對被告諭知易科
    罰金之折算標準。爰審酌被告其智識程度、過失程度、犯罪對被害人所生損害、
    犯後態度、尚未賠償被害人之損害等一切情狀，量處如主文所示之刑，及諭知易
    科罰金之折算標準。末查，被告未曾受有期徒刑以上刑之宣告，此有臺灣高等法
    院被告全國前案紀錄表乙份在卷足參，經此刑之宣告，應知警惕而無再犯之虞，
    本院認對其所犯前揭之刑，以暫不執行為當，予以宣告緩刑二年，以啟自新。
四、公訴意旨另以：被告甲○○於八十九年七月三十日晚間八時起，在花蓮縣花蓮市
    民光一八三之一號，飲用啤酒二瓶、小高粱酒一瓶、米酒頭一瓶，至翌（三十一
    ）日上午六時許，已酒醉，不能安全駕駛動力交通工具，竟仍騎乘車號ＨＣＩ─
    二二七號重型機車行駛道路，於上午七時三十分，行經花蓮縣花蓮市○○路五六
八號前，因酒醉而撞擊正穿越馬路之行人涂建成，經警到場處理之警員，將甲○
    ○送財團法人台灣基督教門諾會醫院（下簡稱門諾醫院）抽血作酒精檢驗，驗出
    血液酒精濃度高達三三０ｍｇ／ｄＬ（換算呼氣酒精濃度為每公升一點六五毫克
    ）而查獲，因認被告甲○○此部分係涉犯刑法第一百八十五條之三之公共危險罪
    等語。惟按案件曾經判決確定者，應諭知免訴之判決，刑事訴訟法第三百零二條
    第一款定有明文。經查本件被告被訴上開公共危險罪部分，業經本院以九十年度
    交簡上字第三號判刑確定，業如前述。依照首開說明，就此部分爰不經言詞辯論
    ，逕為諭知免訴之判決，併此敘明。
據上論斷，應依刑事訴訟法第二百九十九條第一項前段、第三百零二條第一款、第三
百零七條，刑法第二條第一項前段、第二百七十六條第一項、刑法第四十一條第一項
前段、第七十四條第一款，道路交通管理處罰條例第八十六條第一項，罰金罰鍰提高
標準條例第一條前段、第二條，判決如主文。
本案經檢察官李子春到庭執行職務。
中      華      民      國    九十      年      九      月    二十五    日
                              臺灣花蓮地方法院刑事庭
          法  官  林  國  泰
如對本判決不服，應於送達後十日內，向本院提出上訴狀。（應抄附繕本）告訴人或
被害人如對於本判決不服者，應具備理由請求檢察官上訴，其上訴期間之計算係以檢
察官收受判決正本之日期為準。
                                  法院書記官
中      華      民      國    九十      年      九      月    二十六    日
附錄論罪法律條文：
刑法第二百七十六條第一項：
因過失致人於死者，處二年以下有期徒刑、拘役或二仟元以下罰金。


司法院資訊處製作；財團法人民間司法改革基金會備份。
